【裁判字號】    95,交上訴,1141
【裁判日期】    950731
【裁判案由】    業務過失致死
【裁判全文】
臺灣高等法院臺中分院刑事判決      95年度交上訴字第1141號
上  訴  人  臺灣彰化地方法院檢察署檢察官
被      告  乙○○
選任辯護人  謝文田律師
上列上訴人因被告業務過失致死案件，不服臺灣彰化地方法院94
年度交訴字第 133號中華民國95年4月3日第一審判決（起訴案號
：臺灣彰化地方法院檢察署94年度偵字第7758、7941號），提起
上訴，本院判決如下：
    主  文
原判決撤銷。
乙○○從事業務之人，因業務上之過失致人於死，處有期徒刑陸
月，如易科罰金，以銀元佰元即新台幣玖佰元折算壹日。
    事  實
一、乙○○係受僱於辰偉企業有限公司之貨車司機，為從事駕駛
    業務之人。於民國（下同）94年3月28日下午6時40分許，駕
    駛車牌 1228-HX號自小貨車，沿彰化縣埤頭鄉○○路由西往
    東方向行駛，行經該路段光復路與彰水路口時，本應注意車
    前狀況，並隨時採取必要之安全措施，且當時天候為晴天、
    路面乾燥、無缺陷、道路無障礙物、視距良好，並無不能注
    意之情事，竟疏未注意，而貿然左轉。適有王木火騎乘車牌
    KTF-151 號重型機車駛經該路段，本應注意行至無號誌路口
    時，應讓有號誌路口並依號誌指示行駛之車輛先行，竟疏未
    注意，貿然由東向西方向，穿越上開路口。乙○○發現時避
    煞不及，致所駕駛之自小貨車左前車頭撞及王木火所騎機車
    之左側車身，王木火因而人車倒地，受有顱腦損傷等傷害，
    經送醫急救，延至同年 8月19日11時55分許，因心肺衰竭、
    併發沈積性肺炎不治死亡。乙○○於肇事後，留待現場，並
    向前往處理之員警自首而受裁判。
二、案經王木火之子甲○○訴由臺灣彰化地方法院檢察署檢察官
    偵查起訴。
    理  由
一、上揭事實，業據被告乙○○坦承不諱，並有道路交通事故現
    場圖、道路交通事故調查報告表(一)(二)及現場照片附卷可證（
    見相驗卷第16至18、22至25頁），而被害人王木火確因本件
    車禍致受有顱腦損傷顱等傷害，經送醫急救，延至同年 8月
    19日仍因心肺衰竭、併發沈積性肺炎不治死亡等情，亦有彰
    化基督教醫院診斷書可參，並經臺灣彰化地方法院檢察署檢
    察官督同檢驗員相驗屬實，製有驗斷書、相驗屍體證明書、
    勘驗筆錄、相驗照片等附卷可參，足證被告之自白與事實相
    符。按汽車行駛時，應注意車前狀況，並隨時採取必要之安
    全措施，道路交通安全規第94條第 3項定有明文。本件依卷
    附道路交通事故調查報告表(一)所載，肇事路段係彎道、當時
    天候晴朗、路面無缺陷及障礙物，且光線良好，依此情形，
    並無不能注意之情事，詎被告駕車行經上開路段，疏未注意
    上開交通安全規則，未注意車前狀況，並隨時採取必要之安
    全措施，雖被害人王木火駕駛重機車穿越路口不當為主要肇
    事原因，然被告仍應負其肇事次因之過失責任。且本件經送
    臺灣省彰化縣區車輛行車事故鑑定委員會鑑定結果，亦為相
    同之認定，此有該委員會94年7月4日彰鑑字第0945601922號
    函及所附之鑑定意見書附卷可稽（見相驗卷第57至59頁），
    又被害人王木火確因本件車禍死亡，已如前述，被告之過失
    行為與被害人之死亡間確有相當因果關係，被告過失致人於
    死之犯行，應堪認定。
二、按被告行為後，刑法及刑法施行法業於94年2月2日總統公布
    修正，於95年7月1日施行（下稱新刑法，修正前刑法下稱舊
    刑法），參酌最高法院95年5月23日刑事庭第8次會議決議，
    新刑法第2條第1項之規定，係規範行為後法律變更所生新舊
    法律比較適用之準據法，於新刑法施行後，應適用新刑法第
    2條第1項之規定，為「從舊從輕」之比較。另於比較時應就
    罪刑有關之共犯、未遂犯、想像競合犯、牽連犯、連續犯、
    結合犯，以及累犯加重、自首減輕暨其他法定加減原因（如
    身分加減）與加減比例等一切情形，本於統一性及整體性原
    則，綜其全部罪刑之結果而為比較。查被告乙○○係受僱於
    辰偉企業有限公司之貨車司機，為從事駕駛業務之人，其因
    業務駕駛過失致被害人王火木死亡，核其所為，係犯刑法第
    276條第2項之業務過失致死罪。又其於肇事後犯罪未發覺前
    ，經員警到場處理時，被告在場，並於員警尚未查悉何人係
    肇事者前，主動承認其為肇事人，自首而願接受裁判等情，
    有道路交通事故肇事人自首情形紀錄表在卷（見相驗卷第20
    頁），惟其行為後刑法第62條已有修正，經比較新舊刑法之
    規定，以舊刑法第62條規定有利於被告，依新刑法第2條第1
    項前段規定，自應適用最有利於被告之修正前刑法第62條前
    段規定減輕其刑。又刑法第276條第2項法定本刑中得併科罰
    金刑部分，其罰金最低額部分，依修正後刑法第33條第 5款
    規定為「新台幣 1千元以上，以百元計算之」，較舊法所定
    罰金最低額為銀元 1元以上為重，至得併科罰金刑之減輕，
    依修正後之刑法第67條規定其最高度及最低度同減輕之，雖
    較修正前刑法第68條規定僅減輕其最高度有利於被告，惟經
    綜全部罪刑之結果而為比較，仍以行為時之規定有利於被告
    ，故本件均應適用修正前刑法有關自首、罰金刑減輕之規定
    。
三、原審以被告罪證明確，予以論罪科刑，固非無見，惟因被告
    行為後，法律既有變更，原審未及比較適用新舊法，尚有未
    洽。公訴人據告訴人甲○○請求上訴意旨略以：被告肇事後
    迄未與被害人家屬達成和解，原審量刑過輕云云，雖無理由
    而未指摘及此，惟原審判決既有上開可議之處，仍屬無可維
    持，應由本院予以撤銷改判。爰審酌被告乙○○於本件事故
    應負過失程度之輕重，被害人因本件車禍事故死亡所生之重
    大危害，被告肇事迄未與告訴人達成和解，惟犯後始終坦承
    其有疏失之態度等一切情狀，仍量處與原審相同刑度之有期
    徒刑6月。再被告犯罪時之刑法第41條第1項前段規定：「犯
    最重本刑為5年以下有期徒刑以下之刑之罪，而受6個月以下
    有期徒刑或拘役之宣告，因身體、教育、職業、家庭之關係
    或其他正當事由，執行顯有困難者，得以1元以上3元以下折
    算一日，易科罰金」；又被告行為時之易科罰金折算標準，
    修正前罰金罰鍰提高標準條例第 2條前段（現已刪除）規定
    ，就其原定數額提高為100倍折算1日，則本件被告行為時之
    易科罰金折算標準，應以銀元300元折算1日，經折算為新臺
    幣後，應以新臺幣900元折算為1日。惟95年7月1日修正公布
    施行之刑法第41條第 1項前段則規定：「犯最重本刑為五年
    以下有期徒刑以下之刑之罪，而受六個月以下有期徒刑或拘
    役之宣告者，得以新臺幣一千元、二千元或三千元折算一日
    ，易科罰金。」比較修正前後之易科罰金折算標準，以95年
    7月1日修正公布施行前之規定，較有利於受刑人，併依刑法
    第2條第1項前段，適用修正前刑法第41條第 1項前段規定，
    定其易科罰金之折算標準。
據上論斷，應依刑事訴訟法第369條第1項前段、第364條、第299
條第1項前段、刑法第2條第1項前段、第 276條第2項、94年2月2
日修正前刑法第41條、第62條前段，刑法施行法第 1條之1第2項
、94年5月17日刪除前罰金罰鍰提高標準條例第2條，現行法規所
定貨幣單位折算新台幣條例第2條，判決如主文。
本案經檢察官丙○○到庭執行職務。
中    華    民    國    95    年    7     月    31    日
          刑事第十一庭  審判長法  官  黃  梅  月
                              法  官  林  宜  民
                              法  官  林  欽  章
上列正本證明與原本無異。
如不服本判決應於收受送達後10日內向本院提出上訴書狀，其未
敘述上訴之理由者並得於提起上訴後10日內向本院補提理由書（
均須案他造當事人之人數附繕本）。
                              書記官  巫  彥  佳
中    華    民    國    95    年    7     月    31    日
                                                      Ｆ


司法院資訊處製作；財團法人民間司法改革基金會備份。
